臺灣高雄地方法院刑事判決　　　　　　　　　　　　九十三年度訴字第二一八七號
　　公　訴　人　臺灣高雄地方法院檢察署檢察官
　　被　　　告　乙○○
右列被告因違反毒品危害防制條例案件，經檢察官提起公訴（九十三年度毒偵字第二
四八四號）及移
被訴事實為有罪之陳述，經受命法官告知簡式審判程序意旨，並聽取公訴人及被告之
意見後，經合議庭裁定由受命法官獨任改依簡式審判程序審理，判決如左：
    主  文
乙○○連續施用第一級毒品，累犯，處有期徒刑壹年。
    事  實
一、乙○○前因違反肅清煙毒條例案件，經本院於民國八十一年六月十六日以八十
    一年度訴字第六二○號判處有期徒刑三年二月，經提起上訴，於八十一年十月二
    十日經臺灣高等法院高雄分院以八十一年度上訴字第一七九九號判決駁回上訴確
    定，入監執行後，於八十三年九月八日假釋出監，所餘刑期付保護管束。又因
    違反肅清煙毒條例案件，經本院於八十四年五月十六日以八十四年度訴字第一二
    四七七號判處有期徒刑三年三月，於八十四年十月二十六日確定，並撤銷前開假
    釋，入監執行前開殘刑一年十五日，再接續執行前開有期徒刑三年三月，嗣又於
    八十七年四月二十一日縮短刑期假釋出監，所餘刑期付保護管束。再因施用毒
    品案件，經本院以八十八年度毒聲五○四五號裁定送觀察、勒戒後，認無繼續施
    用毒品之傾向，經臺灣高雄地方法院檢察署檢察官於八十九年二月一日以八十九
    年度偵緝字第一六三號為不起訴處分確定；復因施用毒品案件，經本院以八十八
    年度毒聲二九八八號裁定送觀察、勒戒後，認有繼續施用毒品之傾向，再經本院
    以八十九年度毒聲字第四六八九號裁定令入強制戒治處所施以強制戒治，且提起
    公訴，經本院於八十九年八月三十日判處有期徒刑八月確定，又於入所執行強制
    戒治期間經評定為合格，本院復以九十年度毒聲字第八八二五號裁定停止強制戒
    治付保護管束，而自八十九年十一月三十日起停止強制戒治，所餘戒治期間，付
    保護管束，於九十年六月十九日保護管束期滿，視為強制戒治期滿，且於停止強
    制戒治後，接續執行前開肅清煙毒條例案件假釋所餘殘刑後，再接續執行之有
期徒刑八月，於九十二年三月十三日縮短刑期執行完畢。
二、詎乙○○猶不知悔改，於上開強制戒治執行完畢釋放後之五年內，竟基於施用第
    一級毒品海洛因之概括犯意，自九十三年四月十五日十四時三十分回溯四十八小
    時內某時許起至九十三年六月二十六日十六時四十五分許回溯四十八小時內某時
    許（不含公權力拘束自由時間）止，在其位於高雄市苓雅區○○○街八一號住處
    內，連續以將海洛因摻於香菸內點燃吸食煙氣之方式，施用第一級毒品海洛因多
    次，約二至三日施用一次。嗣於九十三年四月十五日十一時五十分許在高雄縣鳳
    山市○○路與瑞春街口為警查獲，於同日十四時三十分採集尿液檢驗，呈海洛因
    陽性反應；再於九十三年六月二十六日十六時四十五在高雄市○鎮區○○路與英
    明路口為警查獲，嗣採集尿液檢驗，呈海洛因陽性反應，始知上情。
四、案經高雄縣警察局鳳山分局移送臺灣高雄地方法院檢察署檢察官偵查起訴及移送
    併案。
    理  由
壹、程序方面：
    按本件被告乙○○所犯係死刑、無期徒刑、最輕本刑為三年以上有期徒刑以外之
    罪，其於準備程序就前揭被訴事實為有罪之陳述，經受命法官告知簡式審判程序
    之旨，並聽取其與公訴人之意見後，本院認無不得或不宜改依簡式審判程序進行
    之處，爰依刑事訴訟法第二百七十三條之一第一項、第二百八十四條之一，裁定
    本件由受命法官獨任進行簡式審判程序，合先敘明。
貳、實體方面：
一、右揭事實，業據被告於本院調查、審理時坦承不諱。且查：
  (一)被告前因施用毒品案件，經本院以八十八年度毒聲五○四五號裁定送觀察、勒戒
    後，認無繼續施用毒品之傾向，經臺灣高雄地方法院檢察署檢察官於八十九年二
    月一日以八十九年度偵緝字第一六三號為不起訴處分確定；復因施用毒品案件，
    經本院以八十八年度毒聲二九八八號裁定送觀察、勒戒後，認有繼續施用毒品之
    傾向，再經本院以八十九年度毒聲字第四六八九號裁定令入強制戒治處所施以強
    制戒治，且提起公訴，經本院於八十九年八月三十日判處有期徒刑八月確定，又
    於入所執行強制戒治期間經評定為合格，本院復以九十年度毒聲字第八八二五號
    裁定停止強制戒治付保護管束，而自八十九年十一月三十日起停止強制戒治，所
    餘戒治期間，付保護管束，於九十年六月十九日保護管束期滿，視為強制戒治期
    滿之事實，有本院被告院內索引卡紀錄表、臺灣高等法院被告全國前案紀錄表及
    臺灣高雄地方法院檢察署刑案資料查註紀錄表各乙份在卷可按。是被告於涉本案
    之前，業曾二犯施用毒品罪，並於強制戒治執行完畢後釋放。
  (二)次查，經將九十三年四月十五日十四時三十分許自被告採集之尿液送驗結果，係
    呈嗎啡陽性反應，此有高雄縣政府警察局鳳山分局九十三年度查獲毒品嫌犯尿液
    流程管制清冊、高雄縣政府衛生局九十三年四月三十日煙毒尿液檢驗成績書、高
    雄醫學大學附設中和紀念醫院九十三年七月六日九三○七一二號濫用藥物尿液檢
    驗報告各一份（見九十三年度毒偵字第二四八四號卷第十二至十三頁、二二頁）
    附卷可參；再將九十三年六月二十六日十四時四十五分許（不含公權力拘束自由
    時間）自被告採集之尿液送驗結果，係呈嗎啡陽性反應，此有高雄市政府警察局
    苓雅分局偵辦毒品案件嫌疑人尿液採證代碼對照表、高雄市立凱旋醫院九十三年
    七月五日高市凱醫檢字第一九九三號煙毒尿液檢驗成績書各一份（見九十三年度
    毒偵字第四一○一號卷附警卷）附卷可參。又查：
  1.次按尿液檢驗結果之正確性受到諸多因素之影響，如檢體簽收、處理、分析、文
    件處理及各檢體驗單位所訂定之ＣＵＴＯＦＦＶＡ－ＬＵＥ（或閾值）不同等，
    均會影響到最後結果之判讀，目前尿液中煙毒之檢驗方法分述如下：一般實驗室
    接到尿液煙毒檢驗申請時，第一步驟為利用免疫分析法做初步篩檢，如篩檢濃度
    小於ＣＵＴＯＦＦＶＡ－ＬＵＥ即判讀為陰性反應；如篩檢濃度大於ＣＵＴＯＦ
    ＦＶＡ－ＬＵＥ，則必須進一步做確認試驗，確認試驗方法之原理須異於篩檢方
    法之原理，確認試驗方法目前國內常用的方法計有免疫學分析法、ＴＯＸＩ－Ｌ
    ＡＢ（毒物層析法）、ＧＣ（氣體色層分析法）、ＧＣ／ＭＳ（氣相層析質譜儀
    分析法），依各實驗單位設備不同，選用方法而有不同，其精密度依次為ＧＣ／
    ＭＳ優於ＧＣ優於ＴＯＸＩ－ＬＡＢ，此有高雄醫學大學附設中和紀念醫院八十
    三年六月十四日函覆台灣高雄地方法院八十三年五月九日高仁刑公股字第九六八
    ０號函可考。
  2.又所謂「氣相層析質譜儀分析法」包括「氣相層析儀」及「質譜儀」二部分，在
    「氣相層析儀」部分，其方法為將物質氣化後，再經分析管分離，由於各種物質
    之沸點及對管柱之吸附力不同，在經過檢測器（ｄｅｔｅｃｔｏｒ）測定後，表
    現出不同的滯留時間（ｒｅｔｅｎｓｉｏｎｔｉｍｅ），利用滯留時間來判定是
    何種物質；而「質譜儀」部分為檢測器，能將物質撞擊成碎片，記錄其質譜圖，
    因每個化合物之鍵結能力不同，故不同之物質會有其特定之質譜圖，因此在物質
    之判斷上有若指紋鑑定，因此，理論上如果扣除人為因素（例如檢體之間的污染
    ）不與列計者，氣象層析質譜儀之精確度接近百分之百，復有行政院退輔會榮民
    總醫院八十三年三月三日函覆澎湖地方法院（八三）北總內字第一八五號函堪以
    佐證。且台北榮民總醫院亦認為「若以氣相層析質譜儀（ＧＣ／ＭＳ）作藥物及
    其代謝產物之定性及定量分析，幾乎不會有偽陽性反應產生」，此經該院八十三
    年四月七日以八三北總內字第三○五九號函示明確。
  3.按海洛因施用入人體後水解還原成嗎啡，再循嗎啡之代謝方式排出體外，業據行
    政院衛生署藥物食品檢驗局七十三藥檢壹字第○三○二二一號函說明綦詳，且依
    醫學臨床實驗及根據英國藥學會出版ＩｓｏｌａｔｉｏｎａｎｄＩｎｄｅｎｔｉ
    ｆｉｃａｔｉｏｎｏｆＤｒｕｇｓ乙書第二九三頁載明：海洛因經注射入人體後
    ，在體內迅速水解成６ＭｏｎｏａｃｅｔｙＩｍｏｒｐｈｉｎｅ，再緩緩繼續水
    解成嗎啡，然後再循嗎啡之代謝方式排出，同書第四三一至四三二頁並載有：嗎
    啡經注射入人體後，約百分之五十以上於八小時內自尿中排出，至二十四小時排
    出約百分之九十，但四十八小時後仍有微量可檢出等語。
  4.揆諸前揭說明，本件被告於九十三年四月十五日十四時三十分、九十三年六月二
    十六日十六時四十五分（不含公權力拘束自由時間）二次為警查獲後採集之尿液
    ，經以免疫學分析法及氣相層析質譜儀分析法交互檢驗，檢出被告尿液含有嗎啡
    陽性反應，足認被告確實曾於九十三年四月十五日十四時三十分、九十三年六月
    二十六日十六時四十五分（不含公權力拘束自由時間）回溯四十八小時內某時許
    各有施用第一級毒品海洛因之事實。
  5.基上，核諸被告自承於九十三年四月十五日、九十三年六月二十六日前一、二日
    各有施用第一級毒品海洛因等語，足見被告自白核與事實相符，而堪予採信。是
    以，被告有在前揭犯罪時間連續施用第一級毒品海洛因之行為，堪予認定。
  (三)綜上所述，被告前曾二犯施用毒品，於強制戒治執行完畢釋放後之五年內，再犯
    本件施用第一級毒品海洛因犯行。本件事證應屬明確，其犯行應堪認定。
二、按海洛因屬毒品危害防制條例第二條第二項第一款所規定之第一級毒品。核被告
    所為，係犯毒品危害防制條例第十條第一項施用第一級毒品罪。被告持有毒品，
    復進而施用，其持有毒品之低度行為，為施用毒品之高度行為所吸收，不另論罪
    。被告多次施用第一級毒品之犯行，時間緊接，所犯構成要件相同，顯係基於概
    括犯意為之，為連續犯，依刑法第五十六條規定，各以一罪論，並各加重其刑。
    公訴意旨固僅敘及被告自九十三年四月十五日十四時三十分回溯二十四小時內某
    時許施用第一級毒品海洛因一次之事實，而未敘及自九十三年四月十五日十四時
    三十分回溯二十四小時內某時起至九十三年六月二十六日十六時四十五分回溯四
    十八小時內某時止，施用第一級毒品海洛因等事實，然因此部分與公訴意旨之部
    分有連續犯之裁判上一罪關係，為起訴效力所及，本院應併予審究。
三、查被告前因違反肅清煙毒條例案件，經本院於八十一年六月十六日以八十一年
    度訴字第六二○號判處有期徒刑三年二月，經提起上訴，於八十一年十月二十日
    經臺灣高等法院高雄分院以八十一年度上訴字第一七九九號判決駁回上訴確定，
    入監執行後，於八十三年九月八日假釋出監，所餘刑期付保護管束。又因違反
    肅清煙毒條例案件，經本院於八十四年五月十六日以八十四年度訴字第一二四七
    七號判處有期徒刑三年三月，於八十四年十月二十六日確定，並撤銷前開假釋，
    入監執行前開殘刑一年十五日，再接續執行前開有期徒刑三年三月，嗣又於八十
    七年四月二十一日縮短刑期假釋出監，所餘刑期付保護管束。再因施用毒品案
    件，經本院以八十八年度毒聲五○四五號裁定送觀察、勒戒後，認無繼續施用毒
    品之傾向，經臺灣高雄地方法院檢察署檢察官於八十九年二月一日以八十九年度
    偵緝字第一六三號為不起訴處分確定；復因施用毒品案件，經本院以八十八年度
    毒聲二九八八號裁定送觀察、勒戒後，認有繼續施用毒品之傾向，再經本院以八
    十九年度毒聲字第四六八九號裁定令入強制戒治處所施以強制戒治，且提起公訴
    ，經本院於八十九年八月三十日判處有期徒刑八月確定，又於入所執行強制戒治
    期間經評定為合格，本院復以九十年度毒聲字第八八二五號裁定停止強制戒治付
    保護管束，而自八十九年十一月三十日起停止強制戒治，所餘戒治期間，付保護
    管束，於九十年六月十九日保護管束期滿，視為強制戒治期滿，且於停止強制戒
    治後，接續執行前開肅清煙毒條例案件假釋所餘殘刑後，再接續執行之有期徒
    刑八月，於九十二年三月十三日縮短刑期執行完畢等情，有本院被告院內索引卡
    紀錄表、臺灣高等法院被告全國前案紀錄表及臺灣高雄地方法院檢察署刑案資料
    查註紀錄表各乙份在卷可按。是被告受有期徒刑執行完畢，於五年以內再犯本件
    最重本刑為有期徒刑以上之罪，為累犯，應依刑法第四十七條之規定，加重其刑
    。故就其本件施用第一級毒品犯行，應依法遞加重之。
四、本院審酌被告素行非佳，又施用毒品，足以戕害其身心，滋生其他犯罪，惡化治
    安，嚴重損及公益；且被告前曾二犯施用毒品案件，經法院判處有期徒刑八月確
    定，甫於九十二年三月十三日執行完畢，有本院被告院內索引卡紀錄表、臺灣高
    等法院被告全國前案紀錄表及臺灣高雄地方法院檢察署刑案資料查註紀錄表各乙
    份在卷可按，竟再為本件施用毒品犯行，顯見其不思悔改，自制力亦顯不佳；惟
    施用毒品行為於本質上係屬自我戕害行為，反社會性之程度應屬較低，且犯罪後
    坦承犯行等一切情狀，酌情量處如主文所示之刑，以資懲儆。
據上論斷，應依刑事訴訟法第二百七十三條之一第一項、第二百八十四條之一、第二
百九十九條第一項前段，毒品危害防制條例第十條第一項，刑法第十一條、第五十六
條、第四十七條，判決如主文。
本案經檢察官甲○○到庭執行職務。
中      華      民      國      九十三      年     九     月    十七    日
                                臺灣高雄地方法院刑事第七庭
                                        法  官  洪  乙  心
右正本證明與原本無異。
如不服本判決，應於判決送達後十日內，向本院提出上訴狀。
                                        書記官  沈      蘊
中    華    民    國      九十三      年      九      月    二十一      日
